最高法院刑事判決　　　　　　　　　　　　　　　八十七年度台上字第一五八四號
　　上　訴　人　台灣高等法院檢察署檢察官
　　被　　　告　甲○○
右上訴人因被告違反槍彈藥刀械管制條例案件，不服台灣高等法院中華民國八十六
年十二月十一日第二審判決（八十六年度上重訴字第七三號，起訴案號：台灣板橋地
方法院檢察署八十五年度偵字第二一○二二號），提起上訴，本院判決如左：
    主  文
原判決關於甲○○部分撤銷，發回台灣高等法院。
    理  由
本件原判決認定被告甲○○明知具有殺傷力之槍枝、子彈未經許可，不得無故持有，
竟於民國八十四年十二月中旬，在宜蘭縣羅東鎮以新台幣（下同）十萬元代價，購得
德製半自動型口徑八厘米金屬模型槍一支（含彈匣）、具殺傷力之子彈八發及具殺傷
力之仿德林雙管手槍製造之玩具手槍一支、具殺傷力之子彈四發後，將之置於台北縣
新莊市○○路七○一巷七號五樓住處，未經許可無故持有之。嗣於八十五年十月二十
九日十六時許，經警方至被告上述住處查獲上開槍、彈（如原判決附表三所示）等情
。因而撤銷第一審關於被告違反槍彈藥刀械管制條例暨定執行刑部分之判決，改判
依想像競合犯從一重論處被告未經許可，無故持有改造模型槍罪刑（判處有期徒刑十
月），固非無見。
惟查刑法第二條第二項規定：保安處分適用裁判時之法律。槍彈藥刀械管制條例於
八十六年十一月二十四日修正時，新增第十九條第一項：犯第七條、第八條、第十條
、第十一條、第十二條第一項至第三項、第十三條第一項至第三項之罪，經判處有期
徒刑者，應於刑之執行完畢或赦免後，令入勞動場所，強制工作，其期間為三年。被
告未經許可，無故持有改造模型槍，其行為時間係在上開條例修正之前，原審比較新
舊法結果，認舊法之刑罰對被告較為有利，爰適用行為時之舊條例處斷，固屬正當，
但刑罰以犯罪之違法性為基礎，並以剝奪犯人之法益為其內容，故適用最有利於行為
人之法律，然保安處分則以行為之危險性為基礎，而以預防犯罪為其目的，故適用現
時需要之新法，二者之性質與目的，究屬不同。原判決未引用新條例第十九條第一項
之規定於主文內對被告宣告強制工作之處分及其期間，亦未見闡述其法理依據，自有
理由不備之違法。次查原判決既認定被告同時持有具有殺傷力之槍枝及改造模型槍，
係一行為觸犯數罪名，應從一情節較重之無故持有改造模型槍罪處斷，但於論結欄卻
漏引刑法第五十五條，適用法則，難謂允當。又違反槍彈藥刀械管制條例案件，適
用刑法總則之規定時，因該條例並無規定「適用刑法總則」之明文，則應適用刑法第
十一條。原判決認被告係一行為犯修正前槍彈藥刀械管制條例第九條之一第三項、
第十條第三項、第十一條第三項之罪，於適用刑法總則之規定時，竟未引用刑法第十
一條，併有可議。以上或為檢察官上訴意旨，指摘所及，或為本院得依職權調查之事
項，應認原判決關於甲○○部分，有撤銷發回更審之原因。
據上論結，應依刑事訴訟法第三百九十七條、第四百零一條，判決如主文。
中      華      民      國    八十七    年      五      月      七      日
                              最高法院刑事第三庭
                                  審判長法官  蔡  詩  文
                                        法官  莊  登  照
                                        法官  洪  明  輝
                                        法官  蔡  清  遊
                                        法官  張  清  埤
      右正本證明與原本無異
                                              書  記  官
中      華      民      國    八十七    年      五      月     十二     日
